【裁判字號】    85,台上,624
【裁判日期】    850322
【裁判案由】    損害賠償
【裁判全文】
最高法院民事裁定                                八十五年度台上字第六二四號
    上  訴  人  甲○○
    被 上訴 人  乙○○（即祭祀公業高佛成管理人）
                高  軟（即祭祀公業高佛成管理人）
                高清輝（即祭祀公業高佛成管理人）
    共      同
    訴訟代理人  張迺良律師
                王傳賢律師
    被 上訴 人  高銘芽（即祭祀公業高佛成管理人）
右當事人間請求損害賠償事件，上訴人對於中華民國八十四年八月二十一日台灣高等
法院第二審判決（八十四年度上字第四四三號），提起上訴，本院裁定如左：
    主  文
上訴駁回。
第三審訴訟費用由上訴人負擔。
    理  由
按對於第二審判決上訴，非以其違背法令為理由，不得為之。民事訴訟法第四百六十
七條定有明文。依同法第四百六十八條規定，判決不適用法規或適用不當者，為違背
法令。而判決有同法第四百六十九條所列各款情形之一者，為當然違背法令。是當事
人提起上訴，如依民事訴訟法第四百六十八條規定，以第二審判決有不適用法規或適
用法規不當為理由時，其上訴狀或理由書應有具體之指摘，並揭示該法規之條項或其
內容。若係成文法以外之法則，應揭示該法則之旨趣。倘為司法院解釋、或本院之判
例，則應揭示該判解之字號或其內容。如以民事訴訟法第四百六十九條所列各款情形
為理由時，其上訴狀或理由書，應揭示合於該條款之事實。上訴狀或理由書如未依此
項方法表明，或其所表明者，顯與上開法條規定之情形不相合時，即難認為已對第二
審判決之違背法令有具體之指摘，其上訴自難認為合法。本件上訴人對第二審判決提
起上訴，雖以該判決違背法令為由，惟核其上訴理由狀所載內容，係就原審取捨證據
、認定事實之職權行使，指摘其為不當，並就原審已論斷者，泛言未論斷，而未具體
表明合於不適用法規、適用法規不當、或民事訴訟法第四百六十九條所列各款之情形
，難認對該判決之如何違背法令已有具體之指摘。依首揭說明，應認其上訴為不合法
。末查，台灣之祭祀公業，僅屬於某死亡者後裔公同共有祀產之總稱，縱設有管理人
，亦非民事訴訟法第四十條第三項所謂非法人團體（本院三十九年台上字第三六四號
判例參照）。但其設有管理人者，得以該管理人名義起訴或被訴（本院七十四年台上
字第一三五九號判例參照）。管理人如有數人，得共同以自己名義，代表派下全體起
訴或被訴（司法院解字第三三二八號解釋參照），則依民事訴訟法第四十一條第一項
之規定，亦得由各管理人選定一人或數人為全體起訴或被訴。祭祀公業高佛成原有管
理人十二人，既經選定乙○○、高軟、高銘芽、高清輝及高銘稔，代表派下全體被訴
，茲高銘稔於原審審理中死亡，而該公業亦未就之補選管理人代表全體派下被訴，是
訴訟行為自應由其餘四位管理人為之（民事訴訟法第四十三條參照），不生訴訟未經
合法代理之問題。上訴人主張本件訴訟未經合法代理乙節，似有誤會，併予明。
據上論結，本件上訴為不合法。依民事訴訟法第四百八十一條、第四百四十四條第一
項、第九十五條、第七十八條，裁定如主文。
中      華      民      國    八十五    年      三      月    二十二    日
                              最高法院民事第三庭
                                  審判長法官  范  秉  閣
                                        法官  朱  錦  娟
                                        法官  許  澍  林
                                        法官  楊  隆  順
                                        法官  陳  淑  敏
      右正本證明與原本無異
                                              書  記  官
中      華      民      國    八十五    年      四      月      十      日


司法院資訊處製作；財團法人民間司法改革基金會備份。
